【裁判字號】    97,消債更,825
【裁判日期】    980828
【裁判案由】    更生事件
【裁判全文】
臺灣臺中地方法院民事裁定           97年度消債更字第825號
    聲  請  人
    即  債務人  甲○○
                          之2.
    相  對  人
    即  債權人  台新國際商業銀行股份有限公司
    法定代理人  吳清文
    代  理  人  江文成
    相  對  人
    即  債權人  中國信託商業銀行股份有限公司
    法定代理人  麥克迪諾馬
    相  對  人
    即  債權人  華南商業銀行股份有限公司
    法定代理人  李正義
                          22.
    相  對  人
    即  債權人  國泰世華商業銀行股份有限公司
    法定代理人  汪國華
    代  理  人  乙○○
    相  對  人
    即  債權人  台北富邦商業銀行股份有限公司
    法定代理人  韓蔚廷
    相  對  人
    即  債權人  安泰商業銀行股份有限公司
    法定代理人  齊百邁
    相  對  人
    即  債權人  慶豐商業銀行股份有限公司
    法定代理人  劉土金
    代  理  人  丙○○
    相  對  人
    即  債權人  大眾商業銀行股份有限公司
                          樓及.
    法定代理人  陳建平
                          樓及.
    代  理  人  丁○○
    相  對  人
    即  債權人  板信商業銀行股份有限公司
    法定代理人  劉炳輝
    相  對  人
    即  債權人  美商花旗銀行股份有限公司
    法定代理人  利明
上列當事人間消費者債務清理事件，債務人聲請更生，本院裁定
如下：
    主    文
聲請人即債務人甲○○自中華民國98年 8月28日16時起開始更生
程序。
    理    由
一、按債務人與金融機構協商成立者，不得聲請更生或清算，但
    因不可歸責於己之事由，致履行顯有重大困難者，不在此限
    ；本條例施行前，債務人依金融主管機關協調成立之中華民
    國銀行公會會員辦理消費金融案件無擔保債務協商機制與金
    融機構成立之協商，準用前項之規定，消費者債務清理條例
    第151條第5項、第 6項分別定有明文。又聲請更生或清算不
    合程式或不備其他要件者，法院應以裁定駁回之，但其情形
    可以補正者，法院應定期間先命補正，復為同條例第八條所
    明定。
二、本件聲請人即債務人主張因財產及收入不足以清償債務，前
    曾於95年間依照中華民國銀行公會會員辦理消費金融案件無
    擔保債務協商機制與金融機構成立協商，自95年 9月起，分
    79期，利率0%，且每月10日清償新台幣18,412元，惟因聲請
    人每月薪資僅約22,000元，在扣除自己生活必要費用後，實
    無法依協商條件履行，於96年10月起毀諾，故聲請人無力繼
    續履行原協商條件，顯係因非可歸責於己之事由致履行有重
    大困難等語，業據提出協議書、無擔保債務還款計劃在卷可
    按。從而，債務人主張無法清償債務人等語，應堪採信。
三、然查，本件經依職權向各金融機關債權人函查債務人消費明
    細紀錄顯示，債務人消費內容多為大額預借現金（93年 5月
    70,000元、93年6月40,000元、93年7月30,000元、93年11月
    30,100元、93年12月230,000元、94年1月10,000元、94年 3
    月176,100元、94年4月278,500元、94年5月80,000元、94年
    8月38,600元）、信用貸款（93年4月8日150,000元、93年 4
    月15日150,000元、94年3月25日150,000元、94年4月14日15
    0,000元）、代償（94年8月24日63,089元、96年5月4日201,
    749元）等 ，而其每月消費額度時有逾越薪資總額之情事，
    此有債權人提出之消費帳明細附卷可稽，矧債務人於本院97
    年10月28日訊問時陳稱（提示消費紀錄是否每月借 2、30萬
    元）是的，因為我欠朋友錢，借錢還錢等語。如是上述消費
    性質非生活必要之支出，而係奢侈、浪費之性質。惟因債務
    人既因債務負擔沈重且扶養三名女兒，且領有低收入戶證明
    ，此有戶籍謄本、台中市西屯區公所低收入戶證明書在卷可
    稽，本院仍准其更生。
四、又債務人之消費內容既如前述，核與消費者債務清理條例第
    134條第4款所稱：「浪費、賭博或其他投機行為，致財產顯
    然減少或負擔過重之債務」等不免責事由相當。再以債權人
    亦表明反對債務人之更生聲請，未來本件更生程序，恐將因
    其更生方案無法獲致債權人會議通過或法院認可而宣告清算
    ，徒增程序勞費，欠缺實益（債務人債務總額，若依行行公
    會180期0利率之一致性協商方案，債務人每月約清償 8,000
    元，與債務人97年11月3日陳報狀所提償還計畫每月8,050元
    相當，惟債務人於債權人提出協商方案後，竟具狀陳稱無法
    履行，顯然無清償欠款之誠意）。惟，本院仍認應准債務人
    進入更生程序，提供其更生方案付諸表決之機會，爰裁定如
    主文。
中    華    民    國    98    年    8     月    28    日
                  民事庭法  官  顏世傑
上為正本係照原本作成
本件不得抗告
本裁定已於98年8月28日16時公告。
中    華    民    國    98    年    8     月    28    日
                        書記官  楊均謙


司法院資訊處製作；財團法人民間司法改革基金會備份。
